臺灣新竹地方法院刑事判決　　　　　　101年度交簡上字第3號
上　訴　人　臺灣新竹地方法院檢察署檢察官
被　　　告　鄭濟松
上列上訴人因被告公共危險案件，不服本院民國100 年11月2 日
100 年度竹交簡字第726 號第一審刑事簡易判決（聲請簡易判決
處刑案號：100 年度偵字第6595號），提起上訴，本院管轄之第
二審合議庭判決如下︰
    主  文
上訴駁回。
    事  實
一、鄭濟松明知酒後駕車將導致其注意能力減低、反應能力變慢
    ，在此時仍駕車行駛於道路上，隨時將有致他人於死、傷之
    危險，竟仍於民國100 年6 月2 日中午12時許起至同日下午
    2 時30分許止，在新竹市○○路○ 段某小吃攤飲用鋁罐裝啤
    酒3 罐，復於同日下午5 時許起至同日下午6 時30分許止，
    在其位在新竹市○○路○ 段456 巷1 號之住處內飲用啤酒2
    瓶後，已達不能安全駕駛動力交通工具之程度，竟自其住處
    無照騎乘車牌號碼132-GKS 號重型機車前往距離約500 公尺
    外耕種之田地關井水，嗣於同日晚間7 時23分許，鄭濟松騎
    車返家途中行經新竹市○○路○ 段456 巷70弄8 之1 號前15
    公尺處時，因飲酒過量致判斷力、操控車輛之能力均劣於平
    時未飲酒時之狀況，不慎自摔衝入路緣草叢倒地受有腦震盪
    併意識喪失、唇之開放性傷口（2 公分）之傷害，經警據報
    前往現場處理，將鄭濟松送往新竹市南門綜合醫院救治，並
    委託該醫院對鄭濟松抽血檢驗酒精濃度，測得其血液所含酒
    精濃度值為230.5mg/dL，換算其呼氣所含酒精濃度為每公升
    1.09毫克，始悉上情。
二、案經新竹市警察局第三分局報告臺灣新竹地方法院檢察署檢
    察官偵查聲請簡易判決處刑。
    理  由
一、公訴人及被告於本院準備程序中均表示對以下所引用之供述
    證據同意有證據能力，而本院審酌該等陳述作成時之情況，
    並無違法取證之瑕疵，以之作為證據為適當，揆諸刑事訴訟
    法第159 條之5 規定，堪認均有證據能力。又以下所引用之
    非供述證據，均與本案事實具有自然關聯性，且核屬書證、
    物證性質，又查無事證足認有違法定取得或經偽造、變造等
    證據排除之情事，復經本院依刑事訴訟法第164 條、第165
    條踐行物證、書證之調查程序，況公訴人及被告亦同意有證
    據能力，堪認均有證據能力。
二、認定犯罪事實所憑證據及認定之理由：
  (一)訊據被告對於上開犯罪事實，於警詢、偵訊、審理中均坦承
    不諱，核與證人蔡文彩所述相符（見偵卷第6-8 頁），並有
    新竹市○○○道路交通事故當事人酒精測定紀錄表、南門綜
    合醫院乙種診斷證明書、道路交通事故現場圖、道路交通事
    故調查表(一)、(二)、現場照片、新竹市警察局舉發違反道路交
    通管理事件通知單等在卷（見偵卷第9-19頁）可稽，被告任
    意性之自白與事實相符，堪以採信。
  (二)參以動力交通工具駕駛人，其酒後呼氣酒精濃度逾0.55MG/L
    者，肇事率為一般正常人之10倍，即足認已達無法安全駕駛
    之程度，業經法務部召開「研商訂定刑法第185 條之3 服用
    毒品、麻醉藥品、酒類或其他相類之物，不能安全駕駛交通
    動力工具認定標準會議」認定在案（法務部88年5 月18日（
    88）法檢字第001669號函參照）。依上開新竹市○○○道路
    交通事故當事人酒精測定紀錄表所示，被告經警於100 年6
    月2 日晚間11時53分以抽血檢驗酒精濃度結果，被告血液酒
    精濃度達23 0.5mg/dL （換算成呼氣酒精濃度達每公升1.09
    毫克），以其自承飲酒完畢開始騎乘機車之時間（即同日下
    午6 時30分許）推算，被告自飲酒完畢至酒測之時間相距約
    達5 時23分，依人體內酒精含量之代謝率計算，被告於騎乘
    機車時呼氣酒精濃度為每公升1.428 毫克（計算式：1.09mg
    /L＋0.0628mg /L 5.383hr ＝1.428mg/L ），揆諸上開說
    明，堪認被告飲酒後，顯已達不能安全駕駛之程度。
  (三)綜上所述，本案事證已臻明確，被告酒醉駕車而犯公共危險
    罪行，堪予認定，應依法論科。
三、按行為後法律有變更者，適用行為時之法律。但行為後之法
    律有利於行為人者，適用最有利於行為人之法律，刑法第2
    條第1 項定有明文。查被告行為後，刑法第185 條之3 業於
    100 年11月30日修正公布施行，並於同年12月2 日生效，該
    條修正前規定：「服用毒品、麻醉藥品、酒類或其他相類之
    物，不能安全駕駛動力交通工具而駕駛者，處1 年以下有期
    徒刑、拘役或科或併科15萬元以下罰金」，修正後移列為同
    條第1 項規定：「服用毒品、麻醉藥品、酒類或其他相類之
    物，不能安全駕駛動力交通工具而駕駛者，處2 年以下有期
    徒刑、拘役或科或併科20萬元以下罰金」，並增列第2 項規
    定：「因而致人於死者，處1 年以上7 年以下有期徒刑；致
    重傷者，處6 月以上5 年以下有期徒刑」。經比較新舊法之
    結果，修正後刑法非有利於被告，故依同法第2 條第1 項前
    段規定，仍應依修正前即被告行為時之刑法第185 條之3 規
    定處斷。
四、核被告所為，係犯修正前刑法第185 條之3 之服用酒類，不
    能安全駕駛動力交通工具而駕駛罪。原審認被告犯罪事證明
    確，併審酌被告鄭濟松前無任何刑事紀錄，有臺灣高等法院
    被告前案紀錄表在卷可參，足徵素行良善，然其於飲酒後已
    不能安全駕駛，仍不顧公眾之安危，駕駛動力交通工具於公
    眾往來之道路，影響交通安全，並造成自身受腦震盪併意識
    喪失及唇之開放性傷口之傷害，然其坦承犯行不諱，態度尚
    佳等一切情狀，爰依依刑事訴訟法第449 條第1 項前段、第
    454 條第1 項，刑法第185 條之3 、第42條第3 項前段、第
    42條之1 ，刑法施行法第1 條之1 第1 項，判處被告罰金新
    臺幣（下同）65,000元，如易服勞役，以1000元折算1 日，
    認事用法均無違誤，所量刑度亦稱妥適，應予維持。
五、公訴人上訴意旨雖略謂：按刑罰之量定，固屬法院自由裁量
    之職權行使，惟刑事審判之量刑，在於實現刑罰權之分配的
    正義，故法院對科刑判決之被告量刑，應符合罪刑相當原則
    ，使罰當其罪，以契合人民之法律感情，此所以刑法第57條
    明定科刑時應審酌一切情狀，尤應注意該條所列各款情形，
    以為科刑輕重之標準。依現行道路交通管理處罰條例第92條
    第4 項授權訂定之違反道路交通管理事件統一裁罰基準表，
    駕駛機器腳踏車而違反道路交通管理處罰條例第35條第1 項
    第1 款，呼氣酒精濃度逾每公升0.55毫克者，若於期限內繳
    納罰鍰，裁罰金額45,000元，依原審判決認定之犯罪事實，
    被告騎乘機車肇事，經警據報處理，抽血檢驗其酒精濃度，
    換算得其呼氣所含酒精濃度為每公升1.09毫克（上訴書誤載
    為經警攔檢，當場實施呼氣酒精濃度測試，應予更正），是
    立法者既已明文授權主管機關規定行政罰鍰之下限為45,000
    元；再者公共危險案件被告經裁判確定處以罰金低於最低罰
    鍰基準規定者，仍應依該條例裁決繳納不足最低罰鍰之部分
    ，此時即由法律強制介入矯正量處罰金刑過低之結果，造成
    浪費法院、裁罰機關及受處分人勞力、時間及費用之程序利
    益甚明。而被告呼氣酒精濃度高達每公升1.09毫克，實已進
    入恍惚狀態，造成其他用路人莫大危險，卻僅判處罰金65,0
    00萬元，與本院100 年度竹交簡字第261 號判決（該案被告
    呼氣酒精濃度僅每公升0.31毫克，處罰金60,000元）相比，
    顯有輕重失衡。為此提起上訴，請撤銷原判決，另諭知罰金
    90,000元以上之刑度。惟查：
  (一)按量刑之輕重，係事實審法院得依職權自由裁量之事項，法
    官行使此項裁量權，自得依據個案情節，參酌刑法第57條所
    定各款犯罪情狀之規定，於法定刑度內量處被告罪刑；除有
    逾越該罪法定刑或法定要件，或未能符合法規範體系及目的
    ，或未遵守一般經驗及論理法則，或顯然逾越裁量，或濫用
    裁量等違法情事之外，自不得任意指摘其量刑違法（最高法
    院80年台非字第473 號、75年台上字第7033號、72年台上字
    第6696號、72年台上字第3647號判例）；且在同一犯罪事實
    與情節，如別無其他加重或減輕之原因，下級審量定之刑，
    亦無過重或失輕之不當情形，則上級審法院對下級審法院之
    職權行使，原則上應予尊重（最高法院100 年度台上字第12
    64號判決參照）。被告行為時之刑法第185 條之3 服用酒類
    ，不能安全駕駛動力交通工具而駕駛罪之法定本刑為1 年以
    下有期徒刑、拘役或15萬元以下罰金，而原審就被告本次犯
    行，已審酌被告前無任何刑事紀錄，有臺灣高等法院被告前
    案紀錄表在卷可參，足徵素行良善，然其於飲酒後已不能安
    全駕駛，仍不顧公眾之安危，駕駛動力交通工具於公眾往來
    之道路，影響交通安全，並造成自身受腦震盪併意識喪失及
    唇之開放性傷口之傷害，然其坦承犯行不諱，態度尚佳等一
    切情狀，足認其量刑已以行為人之責任為基礎，並斟酌刑法
    第57條各款所列情狀，包含其違反義務之程度及犯罪所生之
    危險，在法定刑度內科刑，並未低於法定刑度，或濫用其權
    限，即不得任意指為違法或不當。
  (二)至上訴意旨另謂本院100 年度竹交簡字第261 號判決案件之
    被告亦犯刑法第185 條之3 之服用酒類，不能安全駕駛動力
    交通工具而駕駛罪，而該案被告酒測值為每公升0.31毫克，
    經判處罰金60,000元，兩相比較，原審判處被告罰金65,000
    元，顯有輕重失衡一節，然不同犯罪行為人為相同之犯罪行
    為，經法院審酌個案情狀而為不同之量刑結果，此乃事理及
    論理之所必然，尚不得單憑酒測值高低一項作為量刑之唯一
    標準，如此將使法院之審判行政化，非但架空刑法第57條之
    科刑標準，更有違審判獨立之憲法意旨。
  (三)綜上所述，原審判決並無違誤，檢察官上訴意旨指摘原審判
    決量刑過輕，為無理由，應予駁回。至原審雖未及比較新舊
    法，但其所適用之舊法，與比較新舊法之結果相同，對判決
    結果不生影響，併此指明。
據上論斷，應依刑事訴訟法第455 條之1 第1 項、第3 項、第36
8 條，判決如主文。
本案經檢察官趙佳儀到庭執行職務。
中    華    民    國    100    年    3    月    28    日
                  刑事第二庭審判長法官  賴淑敏
                            法      官  楊數盈
                            法      官  毛松廷
以上正本證明與原本無異。
不得上訴。
中    華    民    國   101    年    3     月    28    日
                            書  記  官  鄧雪怡